【裁判字號】    98,消債抗,3
【裁判日期】    980209
【裁判案由】    更生事件之抗告
【裁判全文】
臺灣臺南地方法院民事裁定             98年度消債抗字第3號
抗  告  人  甲○○
上列抗告人因消費者債務清理條例事件聲請更生，對中華民國九
十七年十二月九日本院九十七年度消債更字九三七號裁定提起抗
告，本院裁定如下：
    主  文
抗告駁回。
抗告程序費用新臺幣壹仟元由抗告人負擔。
    理  由
一、本件抗告意旨略以：
  (一)抗告人及配偶乙○○九十六年度平均月入僅新臺幣（下同）
    二萬八千八百五十八元（配偶個人薪資為三十萬二千九百五
    十二元），然支付全家每月生活費三萬二千六百五十八元已
    有不足；縱以抗告人月入一萬五千元計算，加上配偶前開平
    均月收入，總計四萬零二百四十六元，扣除抗告人、子女生
    活費用及祖母養老院費用後，亦不足支付協商應還款項。
  (二)抗告人前與聯邦商業銀行股份有限公司（下稱聯邦銀行，其
    餘金融機構簡稱略同）個別協商遭拒，嗣與渣打銀行等四銀
    行成立個別協商。抗告人再於民國九十七年四月間向聯邦銀
    行要求個別協商每月償還四千元，但該銀行要求每月償還一
    萬一千元，致協商不成立，又對抗告人強制執行（南院雅九
    十七執政字第四四二三三號），抗告人才聲請更生。
  (三)九十七年抗告人工作穩定，但聯邦銀行已向法院聲請拍賣房
    屋。若法院駁回抗告人更生聲請，抗告人又無法與聯邦銀行
    達成協商，只能繼續拍賣程序。或許聯邦銀行認為每月四千
    元還款太少，但請考慮抗告人不是每月都能領四萬七千四百
    五十七元薪資，抗告人必須儲存緊急救難金，以應變將來工
    作之變化。
二、按聲請更生或清算不合程式或不備其他要件者，法院應以裁
    定駁回之；債務人不能清償債務或有不能清償之虞者，得依
    本條例所定更生或清算程序，清理其債務，消費者債務清理
    條例第八條本文、第三條分別定有明文；債務人與金融機構
    協商成立者，不得聲請更生或清算，但因不可歸責於己之事
    由，致履行顯有重大困難者，不在此限；本條例施行前，債
    務人依金融主管機關協調成立之中華民國銀行公會會員辦理
    消費金融案件無擔保債務協商機制與金融機構成立之協商，
    準用前項之規定，消費者債務清理條例第八條本文、第三條
    、第一百五十一條第五、六項亦分別定有明文。經查：
  (一)抗告人於九十五年四月三十日依照中華民國銀行公會會員辦
    理消費金融案件無擔保債務協商機制，與聯邦銀行、美國運
    通銀行、匯豐銀行、大眾銀行、中國信託銀行及臺北富邦銀
    行等債權金融機構成立協商，就上開銀行無擔保債務，自九
    十五年六月起，分一百一十期，每月應還款九千一百零三元
    ，嗣於同年十月毀諾等節，有原審卷附聯邦銀行函文及所附
    協議書、無擔保債務還款計畫影本為憑，足可認定。
  (二)根據本件更生聲請狀附財產及收入狀況說明書表示，抗告人
    之財產包括：臺南縣柳營鄉○○段0000－0000地號
    土地及坐落該土地之同段00000－000建號之房屋（
    門牌號碼為臺南縣柳營鄉八老爺三九之二七號）各一筆，核
    與抗告人於原審所提出之財政部臺灣省南區國稅局財產歸屬
    清單及原審依職權調取稅務電子閘門所得調件明細表相符，
    足見屬實。
  (三)抗告人截至九十七年三月底，積欠包括聯邦銀行等金融機構
    總債務額為二百七十三萬三千六百二十一元，有財團法人金
    融聯合徵信中心當事人綜合信用報告債權人清冊影本附於原
    審卷可參；惟抗告人已於九十六年間陸續與渣打銀行、大眾
    銀行等銀行成立個別協商，並恢復繳款，另就房貸債權人京
    城銀行亦正常繳款中，有各該銀行函文附於原審卷為憑，可
    見理論上抗告人金融機構債務總額應較前述減少。
  (四)而上開抗告人所有之不動產，前經聯邦銀行聲請本院以九十
    七執字第四四二三三號強制執行，經委託鑑價結果，估計價
    值合計為三百四十六萬九千元，有冠信不動產估價師事務所
    出具之估價報告書附於上開案號之執行卷可參。抗告人若予
    以妥適處分，非不能清償所有有擔保及無擔保之金融機構債
    務，甚至尚有相當餘額，可作為抗告人之「緊急預備金」。
    可見抗告人並無不能清償債務或有不能清償之虞。
  (五)蓋房貸於名義上雖屬債務，實乃藉由分期付款方式逐漸累積
    資產。惟於債務人經濟困窘時，自應選擇適當處分其資產以
    減輕負擔，並公平償還債務，始符誠信原則，而非僅清償房
    貸以保全不動產，其餘負債則主張無力負擔。故本件抗告人
    堅持按月支付房貸以圖保留不動產，縱於其毀諾當時，因工
    作及收入不穩，致未能兼顧無擔保債務清償，亦屬自身理財
    方式。亦即，以其當時資力，既非有不能清償債務或有不能
    清償之虞，其毀諾亦非有不可歸責於己之事由。
三、綜上，抗告人於債清條例施行前，既已依中華民國銀行公會
    會員辦理消費金融案件無擔保債務協商機制與債權金融機構
    成立協商，而非有不可歸責於己之事由，致履行顯有重大困
    難，本件更生之聲請，即與消費者債務清理條例第一百五十
    一條第六項準用同條第五項所規定要件不符，且此要件欠缺
    又屬無從補正。本院前揭論述雖與原審有異，惟結論並無不
    同。從而，原審裁定駁回其更生之聲請，於法並無不合。抗
    告意旨指摘原審裁定不當，求予廢棄另為裁定云云，為無理
    由，應予駁回。
四、據上論結，本件抗告為無理由，依消費者債務清理條例第十
    五條，民事訴訟法第四百九十五條之一第一項、第四百四十
    九條第一項、第九十五條、第七十八條，裁定如主文。
中    華    民    國    98    年    2     月    9     日
                民事第二庭  審判長法  官  林念祖
                                  法  官  張桂美
                                  法  官  陳賢德
以上正本證明與原本無異。
本件不得抗告。
中    華    民    國    98    年    2     月    9     日
                                  書記官  張晶瑩


司法院資訊處製作；財團法人民間司法改革基金會備份。
